【裁判字號】    91,易,256
【裁判日期】    920122
【裁判案由】    竊盜
【裁判全文】
臺灣花蓮地方法院刑事判決                          九十一年度易字第二五六號
    公  訴  人  臺灣花蓮地方法院檢察署檢察官
    被      告  甲○○  男  二.
右列被告因竊盜案件，經檢察官提起公訴（九十一年度偵字第一九三三號），本院判
決如左：
    主  文
甲○○無罪。
    理  由
一、公訴意旨略以：被告甲○○意圖為自己不法之所有，於民國九十一年五月二十四
    日凌晨二時五十分許，在花蓮縣花蓮市豐村延平廟旁，破壞丁○○停於該處之車
    號ＷＵＵ─九六一號機車鑰匙孔，竊取該機車供己騎用。嗣因其高速行駛，於同
    日凌晨三時許，在花蓮市○○○路慈濟醫院前，經警攔檢查獲，因認被告涉犯竊
    盜罪嫌云云。
二、按犯罪事實應依證據認定之，無證據不得推定其犯罪事實；又不能證明被告犯罪
    者，應諭知無罪之判決；刑事訴訟法第一百五十四條、第三百零一條第一項分別
    定有明文。又犯罪事實之認定，應憑真實之證據，倘證據是否真實尚欠明確，自
    難以擬制推測之方法，為其判斷之基礎；而認定犯罪事實之證據係指足以認定被
    告確有犯罪行為之積極證據而言，該項證據自須適合於被告犯罪事實之認定，始
    得採為斷罪資料（參照最高法院五十三年臺上字第六五六號、二十九年上字第三
    一○五號判例）。且刑事訴訟上證明之資料，無論其為直接或間接證據，均須達
    於通常一般之人均不致有所懷疑，而得確信其為真實之程度，始得據為有罪之認
    定，若其關於被告是否犯罪之證明未能達此程度，而有合理懷疑之存在，致使無
    從形成有罪之確信，根據「罪證有疑，利於被告」之證據法則，即不得遽為不利
    被告之認定（參照最高法院七十六年臺上字第四九八六號判例）。其以情況證據
    （即間接證據）斷罪時，尤須基於該證據在直接關係上所可證明之他項情況事實
    ，本乎推理作用足以確證被告有罪，方為合法，不得徒憑主觀上之推想，將一般
    經驗上有利被告之其他合理情況逕予排除（參照最高法院三十二年上字第六七號
    判例）。公訴人認被告涉有右揭竊盜犯行，無非係以證人即委託被告修理機車之
    乙○○所有之ＥＦＥ－一九五號機車機車係三陽廠牌，於八十六年三月出廠，被
    害人丁○○失竊之ＷＵＵ－九六一號機車係山葉廠牌，於九十一年三月出廠，有
    公路監理電子閘門車籍資料及照片附卷可參，被告所供情節與常理不合，及證人
    即查獲警員丙○○之證詞為主要論據。
三、訊據被告甲○○堅決否認有竊盜犯行，辯稱：伊是騎錯機車，因朋友乙○○叫伊
    幫他修機車，並說在他家樓下最新的黑色機車是他的，叫伊逕自牽該機車去修，
    伊並未破壞機車鑰匙孔等語。經查：
    (一)車號ＷＵＵ－九六一號輕型機車係丁○○於九十一年五月初所購買，並於九十
      一年五月二十三日晚上停放在花蓮市豐村延平廟旁騎樓下，當時該機車車身及
      鎖頭完好，警方於同月二十四日通知丁○○領回機車時，機車車頭鎖已遭破壞
      ，機車鑰匙無法插入，機車鑰匙孔並已轉至啟動位置等情，業據證人丁○○於
      警訊及本院訊問時證述綦詳，並有車號ＷＵＵ－九六一號機車之車籍作業系統
      －查詢認可資料一紙、該車查獲照片九張及贓證物品認領保管收據一張附卷可
      稽。被告亦坦承騎乘該車為警查獲，僅辯稱：騎錯機車等語，是本案之爭點在
      於被告是否果真騎錯機車，而無竊盜之故意。
    (二)證人即查獲警員丙○○證稱：當初我們開車與被告機車會車，看見被告機車騎
      得很快，怕他有喝酒騎車，就將他攔下，並請他提出機車證件及說明車主為何
      人，但是被告提不出來，我們就用大燈照機車，發現機車鑰匙孔被破壞，也有
      用機器查出車主為何人，問被告認不認識車主，他說不認識，然後我們要把機
      車引擎關掉，但是沒有鑰匙無法關掉，並問被告鑰匙何在，被告拿出鑰匙，但
      是無法插進去，所以我們將人車一併帶回警局，被告在巡邏車內有說，可能牽
      錯車了，我跟他講若牽錯車，你所有的鑰匙也錯誤，如何發動引擎，如何熄火
      ，被告交代不出來，我忘記被告有無說是幫阿修修機車這一點等語。然證人丙○○於九十一年八月八日檢察官訊問時係證稱：查獲當時被告提不出證件，又
      說不出車主，停頓一下，才說是他朋友的，沒有說出朋友姓名，隨後就打電話
      給人，我們盤查時，機車還在發動，被告是用鑰匙關掉引擎的云云。而被告則
      於警方將之移送台灣花蓮地方法院檢察署時，即於偵查中供稱：伊有說車子是
      阿修的，但伊不知道阿修全名，警方因而認為伊不知道車主等語。由證人丙○○就查獲機車引擎如何關掉，前後所述不一，足見其於偵查時，因距離查獲被
      告之時已相隔近三個月，故就查獲被告當時之細節已記憶不清，則其所述被告
      未說出車主姓名等語，是否即被告於偵查中所述伊有說車子是阿修的，但不知
      阿修全名，警方乃認伊不知道車主？頗值斟酌。惟依證人丙○○上開證詞，亦
      可知被告為警查獲時，確實已告知警方是騎錯機車，且該機車為朋友所有。
    (三)證人乙○○於本院訊問時證稱：我是查獲當天凌晨要出門的時候，發現機車鑰
      匙、機車前面及後面行李箱均被破壞，可以騎，但是無法關掉，心裡不安，所
      以就在想誰會修機車，就想到被告，後來我就找朋友開車載我去被告上班地方
      找他，我就開被告車載被告去我住的地方，我是住在延平廟旁第三棟房屋，當
      時我已經在之前把機車停在延平廟第二棟房子騎樓下，外面有用鋁門東西圍起
      來，我有跟被告解釋我機車鑰匙孔被破壞，怕被偷，所以請他將我機車騎到他
      家停放，再幫我換鎖頭，我是到達我停車位置外面跟他講機車在我家樓下，鎖
      頭已經破壞了，但是用踩的可以發動，我僅跟被告講我機車顏色是黑色的，但
      是在之前到他店裡找被告時，有跟他講我機車很新，且被告為警查獲時，即打
      電話給我，並叫我到我家等，但都等不到，後來接到被告電話，說他已被帶回
      在美崙府前路上之派出所，就騎機車去找他等語，核與被告於偵查及本院訊問
      時所供述之情節相符。而證人乙○○於被告為警查獲移送台灣花蓮地方法院檢
      察署，在檢察官訊問時，亦為相同之陳述，並提出其所有機車暨車頭鎖遭破壞
      之照片供檢察官參酌，此有照片六張附卷可稽。若非乙○○確實委託被告代為
      牽車修理，乙○○焉可能在接獲被告電話通知後，立即可向檢察官提出自己所
      有、機車車頭鎖已遭破壞之機車照片六張供檢察官參酌，是其證詞之可信度甚
      高。
    (四)又花蓮市豐川七三之二號三樓之三房屋為陳育浚向法院投標所購得之房屋，由
      陳育浚之母林素貞代為出租予乙○○，乙○○原即居住該處，後又向陳育浚繼
      續承租，該屋係位於十六股，附近有廟宇，但林素貞不知廟宇名稱等情，業據
      證人陳育浚、林素貞證述在卷，並有房屋租賃契約書一份在卷足參。可徵證人
      乙○○證稱其居住在延平廟旁第三棟房屋等情，確為事實，則其證稱因自己所
      有機車車頭鎖遭破壞，乃請被告將停放在住處騎樓下之機車牽去修理等語，應
      可信為真實。
    (五)再觀諸卷附車號ＷＵＵ－九六一號機車照片、車號ＥＦＥ－一九五號機車照片
      及兩輛機車之車籍作業系統－查詢認可資料、行照影本，可知前者之發照日期
      為九十一年五月二十日，後者為八十六年三月十四日，且兩者在外觀上確有新
      舊之別，車型亦略為不同，但兩者顏色均為黑色。復參酌證人丁○○證稱：其
      停車時，該處燈光不是很亮；被告並供稱：伊牽車時，該處沒有燈光等語，足
      見丁○○於晚上停車時，該處燈光不甚光亮，甚至在午夜後即已熄燈，則被告
      在昏暗中見有一輛黑色機車停放在李修銘住處騎樓下，且該車車頭鎖亦與乙○○所述遭他人破壞一節相符，並因無法清楚識別機車之特徵，而誤認為乙○○
      之機車，乃將之騎走，亦與常情相符，是被告所辯，應堪採信。
    (六)綜上所述，被告既係誤牽他車，主觀上並無竊盜之故意，自難以竊盜罪相繩。
      此外，復查無其他積極證據足認被告有竊盜犯行，既不能證明其犯罪，依法應
      諭知無罪之判決。
據上論斷，應依刑事訴訟法第三百零一條第一項，判決如主文。
本案經檢察官黃冠運到庭執行職務
中      華      民      國    九十二    年      一      月    二十二    日
                              臺灣花蓮地方法院刑事庭
                                  法  官  李  世  華
右正本證明與原本無異。
如對本判決不服，應於送達後十日內，向本院提出上訴狀。（應抄附繕本）告訴人或
被害人如對於本判決不服者，應具備理由請求檢察官上訴，其上訴期間之計算係以檢
察官收受判決正本之日期為準。
                                  法院書記官
中      華      民      國    九十二    年      一      月    二十四    日


司法院資訊處製作；財團法人民間司法改革基金會備份。
